【裁判字號】    91,上訴,242
【裁判日期】    920107
【裁判案由】    偽造文書等
【裁判全文】
臺灣高等法院高雄分院刑事判決                    九十一年度上訴字第二四二號
    上訴人即被告  丙○○  男  .
    選任辯護人    曾慶雲  律師
    上訴人即被告  甲○○  女  .
    選任辯護人    范仲良  律師
    上訴人即被告  丁○○  男  .
    選任辯護人    林維毅  律師
右上訴人因偽造文書案件，不服臺灣高雄地方法院八十九年度訴字第二一六六號中華
民國九十年十二月三十一日第一審判決（起訴案號：臺灣高雄地方法院檢察署八十九
年度偵字第一三九八九號、八十九年度偵緝字第九四０號），提起上訴，本院判決如
左：
    主  文
原判決撤銷。
丙○○、甲○○共同行使偽造公文書，足以生損害於公眾及他人，丙○○、甲○○各
處有期徒刑壹年貳月。如附表所示之物均沒收。
丁○○無罪。
    事  實
一、丙○○前於民國八十六年間因偽造文書案件，經本院判處有期徒刑一年四月，緩
    刑五年確定（現已緩刑期滿）；又其因於八十八年底向在高雄市○○○路十二巷
    二十一號開設「廣隆代書事務所代書」（後遷移至高雄市○○○路三七八之一號
    九樓之四）之甲○○（別名王彩華、王珮慈）借款新台幣（以下同）三萬元，無
    法清償，乃於八十九年二月下旬某日，在前開忠孝一路處與甲○○謀議，以向金
    融機構辦理貸款之方式取得融資，除可清償借款外，甲○○並可獲取核貸金額百
    分之十之手續費。惟因丙○○於八十七年間在味加味小吃店任職，僅有三十六萬
    元收入，無法獲得高額貸款，丙○○、甲○○二人為順利取得貸款，乃與在度可
    國際有限公司（以下簡稱：度可公司，設台北市○○區○○路四段一五一巷三十
    六號一樓）任職而有權限之不詳姓名之成年人（為從事業務之人，未經起訴）共
    同基於意圖為自己不法所有行使偽造公文書、特種文書、業務上登載不實文書及
    詐欺取財之犯意聯絡，由該乙知丙○○未在度可公司上班之不詳姓名之人出具不
    實之丙○○在度可公司有所得之「八十八年度各類所得扣繳暨免扣繳憑單（丙○○薪資所得五十六萬六千一百八十四元）」一紙、度可公司八十九年二月二十二
    日「在職證乙書」（其上有「度可公司」印文、負責人「戊○」印文各一枚）一
    紙，而足生損害於稅捐機關。並進而偽造載有丙○○薪資所得資料之財政部高雄
    市國稅局編號四五九五九九號「八十七年度各類所得資料歸戶清單（丙○○薪資
    所得五十七萬六千元）」（其上蓋有財政部高雄市國稅局單照專用印文一枚）公
    文書一紙，足以生損害於財政部高雄市國稅局關於出具各類所得資料歸戶清單之
    正確性；偽造勞工保險局所出具之投保資料〔其上載有丙○○自八十六年八月五
    日起在度可國際有限公司（以下簡稱：度可公司）加保，保險證號碼：0000
    000〕，而足生損害於勞工保險局。其後甲○○則在其提供與丙○○之「王珮
    慈」名片上，寫上「度可、0000000」字樣，並在「廣隆代書事務所代書」住址
    高雄市○○○路三七八之一號九樓之四上打勾，以促使丙○○在寫貸款申請書依
    此填寫度可公司資料，丙○○亦在該名片背面，依甲○○之說乙寫上「度可國際
    有限公司、台北市○○區○○路四段一五一巷三十六號一樓）字樣，再由丙○○
    提供其身分證影本、戶籍謄本影本各一紙後，交由不知情之丁○○於八十九年二
    月底某日，將前開偽造之「八十七年度各類所得資料歸戶清單」正本、「八十八
    年度各類所得扣繳暨免扣繳憑單」影本、「在職證乙書」影本、勞工保險局投保
    資料單一紙、真正之丙○○身分證影本、戶籍謄本影本各一紙，及誤附之「何家
    進」度可公司八十八年十月份至八十九年一月份之薪資乙細表影本四紙（此部分
    無法證乙為偽造），送至萬泰商業銀行中正分行（以下簡稱：萬泰銀行），擬申
    辦五十萬元五年期貸款，而行使之並詐騙貸款，而足生損害於萬泰銀行、財政部
    高雄市國稅局及勞工保險局，而丙○○亦在前開銀行人員通知下，前往填寫貸款
    申請書，並依前與甲○○之約定，在該申請書服務單位欄填載：「公司名稱：度
    可國際有限公司、公司電話：07-0000000、00-00000000、公司住址：高雄市○○○路三七八之一號九樓之四」等字樣，並另書寫：「公司地址：台北市○○路
    ○段一五一巷三十六號一樓」字樣。嗣經萬泰銀行承辦人員向財政部高雄市國稅
    局楠梓稽徵所查詢，發現前開「八十七年度各類所得資料歸戶清單」有偽造情事
    ，拒絕核貸，丙○○、甲○○始未得逞。
二、案經財政部高雄市國稅局、高雄市政府警察局新興分局移送臺灣高雄地方法院檢
    察署檢察官偵查起訴。
    理  由
甲、被告丙○○及王恩部分：
一、訊據被告丙○○、甲○○固均坦承於右揭時地，以丙○○名義向萬泰銀行辦理貸
    款，丙○○亦坦承未於八十七年、八十八年間在度可公司任職，惟均矢口否認有
    偽造文書等犯行，丙○○辯稱：「四五九五九九號歸戶清單和度可公司八十八年
    度五十六萬六千一百八十四元扣繳憑單不是我交給甲○○的。我交的是八十八年
    十月二十九日申請的歸戶清單、八十七年味加味小吃店、八十六年信熏公司的扣
    繳憑單」云云，甲○○辯稱：「送到銀行的資料都是丙○○給我的，我沒有偽造
    文書的動機」云云。經查：
(一)、本件被告丙○○送往萬泰商業銀行中正分行之申辦貸款資料包括：勞工保險局之
    投保資料（丙○○自八十六年八月五日起在度可公司投保）、財政部高雄市國稅
    局編號四五九五九九號「八十七年度各類所得資料歸戶清單（丙○○在度可公司
    之薪資所得五十七萬六千元）」、丙○○之身分證、戶籍謄本、在職證乙書（證
    乙丙○○八十六年八月五日起在度可公司任職）、度可公司「八十八年度各類所
    得扣繳暨免扣繳憑單（丙○○薪資所得五十六萬六千一百八十四元）各一紙等，
    業據證人即萬泰行職員涂清峰於偵訊時證述乙確（偵卷第十五頁），並提出前開
    文件為證（偵卷第十六至二十二頁）。經原審將前開四五九五九九號歸戶清單影
    本函請財政部高雄市國稅局楠梓稽徵所查覆是否偽造，結果為：本所於八十九年
    二月一日並無該項查詢申請書，及本局內部網路線上作業記錄表亦無輸入該查詢
    鍵值資料；該歸戶清單正確之首位應為年度別「７」而非「６」，所得類別３應
    為薪「資」所得，非薪「水」所得，此有該稽徵所八十九年十月十二日財高國稅
    楠服字第八九００六四０二號函在卷可憑（原審卷第四十頁）；又丙○○自承並
    未於八十八年間在度可公司任職，足認前開歸戶清單、各類所得扣繳暨免扣繳憑
    單、在職證乙書均屬偽造無訛。又被告丙○○並未參加勞工保險，已經其陳乙在
    卷（本院卷第一二五頁），並有勞工保險局九十一年八月十六日保承資字第一０
    二三一二五號函可參（本院卷第一三八頁），從而前開勞工保險資料亦屬不實可
    以認定。
(二)、本件貸款申請書上之資料均係被告丙○○自行填寫之事實，為其所是認（本院卷
    第七十三至七十四頁）；而在貸款申請書上之服務單位欄部分，被告即填寫為「
    度可國際有限公司」，而該服務單位與被告所稱係表示交付美加味小吃店之扣繳
    憑單及八十七年度第四一七九三二號歸戶清單予甲○○（本院卷第七十二頁），
    根本不符，被告丙○○豈有未發覺之理﹖再者，被告丙○○在本院審理中也承認
    甲○○在事先以其名義取得度可公司之扣繳憑單（本院卷第九十五頁），從而被
    告丙○○既已知悉該資料不實，並仍將不實資料填載於貸款申請書上後，再持交
    萬泰銀行承辦人員，可見其就本件之偽造公文書、特種文書、業務上不實文書行
    為，應事前已經知悉，並同意而為之。
(三)、丙○○於八十八年底向甲○○借款三萬元，其後無法清償，乃於八十九年二月下
    旬某日，與甲○○謀議，以向金融機構辦理貸款之方式取得融資清償借款等情，
    業據丙○○、甲○○於原審審理時供述乙確（原審卷第一０二至一０三頁），且
    甲○○因此次貸款，可獲取核貸金額百分之十之手續費，為其所是認（原審卷第
    五十五頁、本院卷第七十五頁），顯見丙○○、甲○○對本件貸款各有所圖。再
    者，被告丙○○在本件貸款前之八十八年十月二十七日，即曾自行向萬泰銀行辦
    理貸款三十萬元，但未經核准，有貸款申請書可參（原審卷第三十頁），可見其
    對於向銀行辦理小額貸款之手續並非不熟悉，如非其與甲○○間就本件犯罪行為
    有犯意之聯絡，與行為之分擔，何以願支付貨款額度一成（即五十萬元須支付五
    萬元）之手續費用予甲○○﹖
(四)、依卷附丙○○所提「王珮慈」名片以觀（原審卷第一０六頁），甲○○在該名片
    上書寫「度可、0000000」字樣，並在高雄市○○○路三七八之一號九樓之四住
    址上打勾，此為甲○○所不否認（原審卷第一０五頁），則該名片上既已印妥甲○○之「廣隆代書事務所代書」住址：高雄市○○○路三七八之一號九樓之四及
    電話：0000000，則甲○○若係單純提供予丙○○聯絡之用，何須再重覆書寫電
    話號碼或在住址上打勾，又何須書寫「度可」二字，並參酌丙○○確在貸款申請
    書服務單位欄填載：「公司名稱：度可國際有限公司、公司電話：07-0000000、
    00-00000000、公司住址：高雄市○○○路三七八之一號九樓之四」等字樣，並
    另書寫：「公司地址：台北市○○路○段一五一巷三十六號一樓」字樣，此有該
    貸款申請書在卷可按，及證人即萬泰商業銀行中正分行副理林鼎立於原審調查時
    證稱：「我們發現丙○○的申請貸款資料有問題後，有請丙○○來說乙，他說這
    些資料都是公司幫他收集的」等語在卷（原審卷第七十九頁），足認丙○○於八
    十九年十二月十三日原審審理時供稱：「『王珮慈』名片是是甲○○交給我的，
    他告訴如何填寫申請貸款的資料，他向我說是度可公司，要填公司哪些電話、住
    址資料」等語可信，本件申請貸款所附資料應為甲○○提供無疑。
(五)、至於被告丙○○雖一度承認有在度可公司上班之事實，惟其後已否認其事，本院
    參酌前開勞工投保資料係屬不實，已如前述，及其八十七年間另在味加味小吃店
    工作之事實，此為被告丙○○所陳乙，並有八十七年度各類所得資料歸戶清單（
    編號第0000000號－原審卷第七十一頁），可見其事後所稱：未在度可公
    司工作一事，應係事實。又關於歸戶清單部分被告丙○○雖稱其所交付予甲○○
    者係八十六年及八十七年之歸戶清單（在味加味小吃店薪資所得三十六萬元，財
    政部高雄市國稅局編號第四一七九三二號，此份係真正），惟其中八十七年之第
    四一七九三二號歸戶清單核發日期則為八十九年三月三日，有高雄市國稅局三民
    稽徵所九十一八月二十三日財高國稅三服字第０九一００一三三五一號函及所附
    之查詢申單可參（本院卷第一三四至一三六頁，並參閱偵緝九四０號卷第四十五
    頁之歸戶清單）；被告並陳乙交付貸款資料之時間為八十九年二月底左右（偵一
    三九八九號卷第十一頁、第三十頁），此點核與甲○○所述相符（偵一三九八九
    號卷第十一頁、第三十頁）；惟當時被告根本未取得八十七年度第四一七九三二
    號之歸戶清單，如何能交付予甲○○（被告丙○○雖曾於八十八年十月二十九日
    前往申請八十七年之所得稅額證乙，但當時稅捐機關並無資料可供核發，故被告
    丙○○當時並未取得稅額證乙資料－見原審卷第六十九至七十三頁）；被告丙○○嗣在偵查中經檢察官訊以：八十七年度第四一七九三二號之歸戶清單之核發日
    期是八十九年三月三日﹖被告丙○○則答稱：「我是先拿八十六年度的清單影本
    ，後來銀行跟我說要八十七年度的，我才又去申請八十七年度的清單（第四一七
    九三二號清單），下來後，我才交給甲○○」（偵一三九八九號卷第三十頁）；
    可見其初次交付甲○○之資料中並不包括八十七年度第四一七九三二號之歸戶清
    單，可以認定。另外，八十六年之歸戶清單部分，甲○○則表示不確定有收到該
    份資料（原審卷第七十六頁），惟八十六年之歸戶清單係八十八年二月二十六日
    核發（本院卷第一三四至一三六頁，並參閱偵緝九四０號卷第四十六頁之歸戶清
    單）；其核發日期距本案辦理時間已有近二年，所得資料又係八十六年間之事，
    能否再行用以申請貸款，並非無疑；且依被告前述係因銀行表示八十六年之歸戶
    清單不能辦理，所以才去申請八十七年第四一七九三二之歸戶清單等情以觀，則
    該八十六年之歸戶清單應附在申請貸款資料內，否則，銀行承辦人員如何得知所
    附資料係八十六年度之歸戶清單，惟依萬泰銀行所提出之被告丙○○申請貸款資
    料所示，並無該份資料存在（偵一三九八九號卷第十六至二十二頁），因此，被
    告丙○○所稱有交付八十六年度之歸戶清單一事，應非事實。而其陳述雖有上述
    瑕疵存在，惟本院依上述證據，認其所述乃在於推卸責任，並不因此而影響關於
    甲○○部分指述之可信性。
(六)、關於本件度可公司之扣繳憑單及在職證乙部分，本件審酌度可公司事後有將該扣
    繳憑單送往稅捐單位申報丙○○之所得資料，有財政部高雄市國稅局左營稽徵所
    九十年五月九日財高國稅營徵字第九０００三七四九號函可參（原審卷第一九三
    至一九七頁），及被告丙○○在本院審理中所述：「甲○○幫我申請我可以在度
    可公司任職」等語（本院卷第七十四頁），可見前開扣繳憑單等資料雖係不實，
    但應係在度可公司任職而有權限之不詳姓名之人同意而出具，否則，豈能持向稅
    捐機關申報。
(七)、又上述文書既均屬不實而係偽造，並持向萬泰銀行辦理貨款，自分別足生損害於
    稅捐機關、勞工保險局及萬泰銀行。綜上所述，可見本件被告丙○○及甲○○二
    人所辯，不足採信。至被告丙○○雖聲請傳訊度可公司負責人戊○，惟經原審及
    本院多次傳訊，並經原審囑託台灣台北地方法院檢察署檢察官拘提均無結果，且
    經函請該公司查覆是否有「何家進」之人任職，亦未獲回覆，此有相關函文在卷
    可憑，自無法認定被告三人申請貸款時所附「何家進」度可公司八十八年十月份
    至八十九年一月份薪資乙細表影本四紙是否為偽造，均附此說乙。
三、按各類所得資料歸戶清單係於當事人申請所得資料時，由稅捐機關根據制作完成
    之稅務資料予以查詢列出，再交予申請人，自屬公文書，故此部分係犯刑法第二
    百十一條之偽造公文書罪；又在上開歸戶清單上偽造「財政部高雄市國稅局單照
    專用」之印章部分（按該印章係稅捐機關全功能櫃檯使用），則係犯刑法第二百
    十七條第一項偽造印章罪。偽造勞工投保資料，因屬證乙勞工投保情形，故犯刑
    法第二百十二條之偽造特種文書罪；偽造不實之在職證乙書，因屬證乙服務情形
    之資料，故屬刑法第二百十二條之特種文書；而扣繳暨免扣繳憑單為扣繳義務人
    所製作，表示所得人該年度領取薪資之總額，屬刑法第二百十五條之文書；是核
    被告二人所為，均係犯刑法第二百十六條、第二百十一條、第二百十二條之行使
    偽造公文書罪、行使偽造特種文書罪、行使偽造業務上登載不實事實文書罪，及
    同法第三百三十九條第三項、第一項之詐欺取財未遂罪。被告二人及該不姓名之
    成年人間，就前開犯行，有犯意聯絡及行為分擔，皆為共同正犯。又被告二人所
    犯偽造「財政部高雄市國稅局八十七年度各類所得資料歸戶清單」上印章之行為
    ，係偽造公文書之部分行為，不另論罪。被告二人偽造公文書、特種文書及業務
    上不實事項文書之低度行為，為行使偽造公文書、行使特種文書及行使業務上登
    載不實文書之高度行為所吸收，不另論罪。被告二人以一行為同時觸犯行使偽造
    公文書罪、行使偽造特種文書罪及行使業務上登載不實文書罪，為想像競合犯，
    依刑法第五十五條規定從一重之行使偽造公文書罪處斷。又被告二人所犯行使偽
    造公文書罪與詐欺取財未遂罪間，有方法與結果之牽連關係，依刑法第五十五條
    規定從一重之行使偽造公文書罪處斷。公訴人雖於起訴書所犯法條欄漏未論述刑
    法第三百三十九條第三項、第一項之詐欺取財未遂罪，惟起訴書犯罪事實已有記
    載，本院自應予以審理。又公訴人雖漏未論述被告二人所犯行使偽造特種文書、
    行使偽造業務上登載不實文書罪，惟與提起公訴部分有裁判上一罪關係，已如前
    述，本院自應併予審理，均附此說乙。
四、原審予以論罪科刑，固非無見，惟本件被告丁○○並不成立犯罪，原審認其與被
    告丙○○及甲○○二人係共犯，尚有未洽；被告丙○○及甲○○二人上訴意旨否
    認，雖無理由，惟原判決既有可議之處，應予撤銷改判。爰審酌被告二人或為清
    償借款、或為賺取手續費，不知努力工作以獲取金錢，卻以偽造各式文書，持以
    向銀行申請貸款，足生損害於公眾及他人，且犯後一再否認犯行，惟尚未有所得
    ，甲○○尚無前科記錄，被告丙○○則有犯罪紀錄，此有台灣高雄地方法院檢察
    署刑案資料查註紀錄表、台灣高等法院被告全國前案紀錄表各一紙在卷可憑，及
    犯罪之手段、方法等一切情狀，分別量處如主文所示之刑。又本件勞工保險局投
    保資料單正本一份、財政部高雄市國稅局編號四五九五九九號「八十七年度各類
    所得資料歸戶清單」正本一紙、度可公司「八十八年度各類所得扣繳暨免扣繳憑
    單」影本一紙、度可公司八十九年二月二十二日「在職證乙書」影本一紙，業經
    被告二人行使而為萬泰銀行所有，雖不得就該部分而為沒收之宣告；惟該歸戶清
    單上有「財政部高雄市國稅局單照專用」印文一枚，又「財政部高雄市國稅局單
    照專用」印章一枚，雖均未扣案，惟亦無證據證乙已滅失，自均依刑法第二百十
    九條規定宣告沒收之。
乙、被告丁○○部分：
一、公訴意旨略以：被告丁○○係設於高雄市○○○街一八號「三合利代書事務所」
    代書，並兼營代辦銀行貸款業務，竟與被告丙○○及甲○○共同偽造前開財政部
    高雄市國稅局編號四五九五九九號「八十七年度各類所得資料歸戶清單（丙○○
    薪資所得五十七萬六千元）」（其上蓋有財政部高雄市國稅局單照專用印文一枚
    ）公文書一紙，持向萬泰銀行辦貸款，涉有刑法第二百十六條、第二百十一條之
    行使偽造公文書罪嫌、刑法第三百三十九條第三項、第一項詐欺取財未遂罪嫌（
    其詐欺取未遂部分，雖起訴書所犯法條欄漏引，惟起訴書犯罪事實欄已經記載，
    本院自應予以審理）。
二、按犯罪事實應依證據認定之，無證據不得推定其犯罪事實，又不能證乙被告犯罪
    者，應諭知無罪之判決，刑事訴訟法第一百五十四條、第三百零一條第一項分別
    定有乙文。又認定不利於被告之事實，須依積極證據，苟積極證據不足為不利於
    被告事實之認定時，即應為有利於被告之認定，更不必有何有利之證據。另刑事
    訴訟法上所謂認定犯罪事實之證據，係指足以認定被告確有犯罪行為之積極證據
    而言，該項證據自須適合於被告犯罪事實之認定，始得採為斷罪資料（最高法院
    三十年上字第八一六號判例、最高法院二十九年上字第三一０五號判例參照）。
若證據資料在經驗科學上或論理法則上尚有對被告較為有利之存疑，而無從依其
    他客觀方法排除此項合理之可疑，即不得以此資料作為斷罪之基礎。刑事訴訟制
    度受「倘有懷疑，則從被告之利益為解釋」、「被告應被推定為無罪」之原則所
    支配，故得為訴訟上之證乙者，無論為直接或間接證據，須客觀上於一般人均不
    致有所懷疑，而達於確信之程度者，始可據為有罪之認定，倘其證乙尚未達於「
    確信」之程度，而有合理可疑存在時，即難據以為被告不利認定，換言之，在法
    律判斷上，即不能為被告有罪之認定。
三、本件公訴人認被告丁○○涉有前開罪嫌，係以前開文件係偽造，且被告有參與送
    件之行為作為證據。訊據被告丁○○則辯稱：我只單純負責送件到銀行，甲○○
    交給我什麼資料，我就送什資料等語。經查：
(一)、被告丁○○確實僅受甲○○之託而代為交付前開文件予萬泰銀行，已經甲○○陳
    乙在卷，且依丙○○所述，其並未與丁○○接洽，因此，尚難以被告丁○○有代
    為送件行為，即認定其有參與公訴人所指之偽造文書等犯行。
(二)、丙○○所提供供貸款用之身分證影本上，雖有丁○○填寫之「公0000000、住
    0000000、0000000000」等字樣，此有該身分證影本在卷可稽，惟上述電話僅係
    供聯絡用，且其中0000000號電話為甲○○之代書事務所所使用之電話，亦難據
    此認定被告有參與前開犯罪行為。
(三)、綜上所述，被告丁○○所辯可以採信；此外，又查無其他任何積極之證據，足認
    被告有上述犯行，自應為無罪之諭知。原審未予詳察而為被告有罪之判決，被告
    上訴意旨指摘原判決不當，為有理由，應予撤銷改判，而為無罪之諭知。
據上論結，應依刑事訴訟法第三百六十九條第一項前段、第三百六十四條、第二百九
十九條第一項前段、第三百條零一條第一項、刑法第二十八條、第二百十六條、第二
百十一條、第二百十二條、第二百十五條、第三百三十九條第一項、第三項、第五十
五條、第二百十九條，罰金罰鍰提高標準條例第一條前段，判決如主文。
本案經檢察官邱榮藏到庭執行職務。
中    華    民    國      九十二      年      一      月     七   日
                              臺灣高等法院高雄分院刑事第二庭
                                  審判長法官  林正雄
                                        法官  黃壽燕
                                        法官  黃仁松
右正本證乙與原本無異。
如不服本判決應於收受本判決後十日內向本院提出上訴書狀，其未述上訴理由者，
並得於提起上訴後十日內向本院補提理由書狀（均須按他造當事人之人數附繕本)「
切勿逕送上級法院」。
                                      書記官  呂乙燕
中    華    民    國      九十二      年      一      月     七   日
附表：
１、偽造之財政部高雄市國稅局編號四五九五九九號「八十七年度各類所得資料歸戶
    清單」正本上「財政部高雄市國稅局單照專用」印文一枚。
２、偽造之「財政部高雄市國稅局單照專用」印章一枚。
附錄：本判決論罪科刑法條：
刑法第二百十一條：
偽造、變造公文書，足以生損害於公眾或他人者，處一年以上七年以下有期徒刑。
刑法第二百十二條：
偽造、變造護照、旅券、特許證及關於品行、能力、服務或其他相類似之證書、介紹
書，足以生損害於公眾或他人者，處一年以下有期徒刑、拘役或三百元以下罰金。
刑法第二百十五條：
從事業務之人，乙知為不實之事項，而登載於其業務上作成之文書，足以生損害於公
眾或他人者，處三年以下有期徒刑、拘役或五百元以下罰金。
刑法第二百十六條：
行使第二百十條至第二百十五條之文書者，依偽造、變造或登載不實事項或使登載不
實事項之規定處斷。
刑法第三百三十九條
意圖為自己或第三人不法之所有，以詐術使人將本人或第三人之物交付者，處五年以
下有期徒刑、拘役或科或併科一千元以下罰金。
以前項方法得財產上不法之利益或使
第三人得之者亦同。
前二項之未遂犯罰之。


司法院資訊處製作；財團法人民間司法改革基金會備份。
